【裁判字號】    98,上訴,2395
【裁判日期】    980813
【裁判案由】    毒品危害防制條例
【裁判全文】
臺灣高等法院刑事判決                98年度上訴字第2395號
    上  訴  人  臺灣板橋地方法院檢察署檢察官
    被      告  甲○○
                        現於臺灣臺北監獄台北分監  執行中
上列上訴人因毒品危害防制條例案件，不服臺灣板橋地方法院98
年度訴字第1157號，中華民國98年5月8日第一審判決（起訴案號
：臺灣板橋地方法院檢察署98年度毒偵字第638號）， 提起上訴
，本院判決如下：
    主  文
原判決撤銷。
甲○○施用第一級毒品，累犯，處有期徒刑拾月。扣案之第一級
毒品海洛因（淨重零點零肆公克）壹包沒收銷燬之。
    事  實
一、甲○○前於民國90年間，因施用毒品案件，經原審以90年度
    毒聲字第4449號裁定令入戒治處所施以強制戒治，嗣強制戒
    治成效經評定為合格，無繼續戒治之必要，經原審裁定停止
    戒治，於90年12月24日停止戒治釋放出所，所餘期間交付保
    護管束，迄91年5 月23日期滿未經撤銷視為執行完畢，同案
    件並經原審以90年度訴字第1180號判處有期徒刑8 月確定。
    又於94年間，因施用毒品案件，經原審以94年度訴字第1508
    號判處有期徒刑10月確定，於95年12月4 日縮刑期滿執行完
    畢；再於96年間，因施用毒品案件，經原審以96年度訴字第
    1138號判處有期徒刑11月確定，嗣因符合96年罪犯減刑條例
    所定條件，經原審以96年度聲減字第4046號裁定減為應執行
    有期徒刑5 月15日確定，並於97年2月5日縮刑期滿執行完畢
    。詎其猶不知悔悟並戒絕毒癮，復基於施用第一級毒品海洛
    因之犯意，於98年1 月15日上午10時至同年月16日14時30分
    為警查獲前某一時點，在不詳地點，以將海洛因加水置入針
    筒施打之方式施用海洛因1次。嗣於98年1月16日下午2 時30
    分許，為警在臺北縣永和市○○路268 巷內經警查獲，並扣
    得海洛因1包（毛重0．24公克，淨重0.04公克）。
二、案經臺北市政府警察局南港分局移送臺灣板地方法院檢察署
    檢察官偵查起訴。
    理  由
一、訊據被告矢口否認有於98年1月15日上午10時後至 同年月16
    日14時30分為警查獲前有再施用第一級毒品海洛因之犯行，
    辯稱：98年1 月15日上午10時施用海洛因後就沒有再施用云
    云。
二、惟查，被告為警查獲時，經警採尿送請臺灣尖端先進生技醫
    藥股份有限公司檢驗結果，鴉片類呈陽性反應，有該公司98
    年2月4日濫用藥物檢驗報告1份在卷可按 (見偵卷第43頁)，
    而扣案白色粉末，經鑑驗結果，係屬海洛因，亦有南港分局
    初步鑑驗報告書1份在卷可憑 (見偵卷第21頁)，復有扣案之
    海洛因1包 (毛重0.24公克，淨重0.04公克)可稽，被告雖辯
    稱伊最後1次施用是98年1月15日上午10時許，且該次施用犯
    行亦經原審以98年度訴字第575號判處有期徒刑9月確定在案
    云云，而原審亦將被告於前案及本案所採集尿液之濫用藥物
    檢驗報告送請行政院衛生署管制藥品管理局查明該2 次尿液
    檢驗結果是否可能為同一次施用海洛因行為所致，經該局覆
    以：「依據Taracha等人2005年於Journal of Analytical
    Toxicology之文獻，針對59名海洛因施用者以靜脈注射或煙
    吸方式施用海洛因後，每天檢驗其尿液中鴉片類代謝物濃度
    ，結果發現停用海洛因後，尿液中鴉片類代謝物檢出濃度及
    下降速度與施用藥物之劑量及個體排尿量等因素有關，個體
    之差異頗大，甚至有施用海洛因後第10天仍可檢出鴉片代謝
    濃度超過300ng/ml之個案。因此僅就檢驗報告，本案被告分
    別於98年月15日及98年1 月16日採尿檢驗結果嗎啡及可待因
    陽性，有可能為97年1 月15日同一次海洛因施用行為所致。
    」固有該局98年5月5日管檢字第0980004363號函文附原審卷
    內可參 (見原審卷第46頁)，然因原審並未將被告前後2次尿
    液檢驗報告濃度數值併請管制藥品管制局判別是否屬兩次施
    用，經本院函請法務部法醫研究所查明，該所函釋「二、依
    現行訂定之反液濫用藥物檢驗閥值，一般人施用一級毒品海
    洛因1 次後，可被檢驗出陽性反應時間約2至3天，人體至72
    小時後之尿液嗎啡濃度皆低於閥值甚至低於檢測極限而無法
    測出，注射1次高劑量 (大於10mg)，尿液呈現嗎啡最高濃度
    之時間為2.3－9.3小時、濃度範圍為0000－00000ng/ml，當
    閥值設為300ng/ml，尿液之排泄可被檢出嗎啡陽性反應之最
    長時間為注射後53.5小時。三、被告於98年1 月15日上午10
    時採尿液嗎啡濃度22420ng/ml、98年1月16日下午4時採尿嗎
    啡濃度23250ng/ml，兩者時間相隔約30小時，因此依尿液檢
    出濃度值研判應為二次施用毒品所致。」有該所98年7 月17
    日法醫字笫0980003057號函在卷可憑（見本院卷第29頁），
    依上開被告尿液檢驗嗎啡濃度高達23250ng/ml，高於被告98
    年1月15日採尿送驗嗎啡濃度22420ng/ml，顯見被告於98年1
    月15日10時後至同年月16日下午4 時前某一時點，有再施用
    海洛因1 次之犯行，被告否認犯罪，並無可採，犯行明確，
    應依法論科。
三、核被告所為，係犯毒品危害防制條例第10條第1 項之施用第
    一級毒品罪，其施用毒品前後之持有毒品行為，應為施用之
    高度行為所吸收，不另論罪。被告有上揭事實欄記載之犯罪
    科刑及執行紀錄，有本院被告前案紀錄表附卷可考，其於受
    有期徒刑之執行完畢後，5 年以內再犯有期徒刑以上之罪，
    為累犯，應依刑法第47條第1項之規定加重其刑。
四、原審疏於詳查被告尿液中嗎啡濃度高於前次數值，顯非前次
    施用嗎啡所能驗出的濃度，遽認定本案起訴事實為另案判決
    效力所及，為免訴之判決，尚有違誤。公訴人執此理由上訴
    ，請求撤銷改判，為有理由，應由本院撤銷之。爰審酌被告
    之素行，多次漠視法令之禁制，恣意濫用毒品戕害己身，顯
    無悔改之意，惟於他人尚無明顯重大危害，及犯後否認等一
    切情狀，量處如主文所示之刑，以資懲儆。
五、扣案之第一級毒品海洛因（毛重0.24公克，淨重0.04公克）
    ，為第一級毒品，其外包裝袋一只與毒品海洛因難以析離完
    盡，應概認係屬查獲之第一級毒品，依毒品危害防制條例第
    18條第1 項前段規定，不問屬於犯人與否，併予宣告沒收銷
    燬之。
據上論斷，應依刑事訴訟法369條第1項前段、第364條、第299條
第1 項前段，毒品危害防制條例第10條第1項、第18條第1項，刑
法第11條前段、第47條第1項，判決如主文。
本案經檢察官邱美育到庭執行職務。
中    華    民    國    98    年    8    月    13     日
                  刑事第四庭  審判長法  官  陳筱珮
                                    法  官  鄭水銓
                                    法  官  周煙平
以上正本證明與原本無異。
如不服本判決，應於收受送達後10日內向本院提出上訴書狀，其
未敘述上訴之理由者並得於提起上訴後10日內向本院補提理由書
（均須按他造當事人之人數附繕本）「切勿逕送上級法院」。
                                    書記官  陳秋雄
中    華    民    國    98    年    8     月    14    日
附錄：本案論罪科刑法條
毒品危害防制條例第10條第1項
施用第一級毒品者，處6月以上5年以下有期徒刑。


司法院資訊處製作；財團法人民間司法改革基金會備份。
